【裁判字號】    98,訴,3458
【裁判日期】    981203
【裁判案由】    毒品危害防制條例等
【裁判全文】
臺灣臺中地方法院刑事判決              98年度訴字第3458號
公  訴  人  臺灣臺中地方法院檢察署檢察官
被      告  丙○○
            乙○○
            丁○○
以上三人
指定辯護人  本院公設辯護人  戊○○
被      告  甲○○
選任辯護人  周威君律師
上列被告等因違反毒品危害防制條例等案件，經檢察官提起公訴
（98年度偵字第16839、17435、17684、17685、17167、17434、
18382、18948號），本院判決如下：
    主    文
本件管轄錯誤，移送於台灣桃園地方法院。
    理    由
一、公訴意旨以：
  (一)乙○○（綽號阿倫）與丙○○（綽號大雄或小熊）均明知硝
    甲西泮（Nimetazepam，俗稱一粒眠）為毒品危害防制條例
    第2條第2項第3款所管制之第三級毒品，不得運輸、販賣或
    轉讓，為在臺中地區拓展販賣一粒眠毒品之市場，竟意圖營
    利，基於販賣、運輸第三級毒品之犯意聯絡，由乙○○以門
    號0000000000號行動電話為販毒聯絡工具，經乙○○與吳欣
    松電話聯絡後，於民國98年6月5日凌晨某時，由丙○○駕車
    搭載乙○○，自乙○○在臺北縣三峽鎮住處出發，攜運第三
    級毒品硝甲西泮10顆，於同日凌晨4時20分許，抵達臺中縣
    大肚鄉○○路○段170巷67號吳欣松（綽號輕鬆）住處外，由
    乙○○交付硝甲西泮毒品10顆予吳欣松，同時由吳欣松交付
    現金新臺幣（下同）200元予乙○○，而共同販賣第三級毒
    品硝甲西泮予吳欣松。
  (二)丁○○（綽號國盛或紹偉）明知愷他命係屬毒品危害防制條
    例第2條第2項第3款所列管之第三級毒品，不得非法販賣，
    竟意圖販賣愷他命毒品以營利，基於販賣第三級毒品愷他命
    以營利之犯意，於98年4月23日凌晨5時44分許，以門號0000
    000000號行動電話，撥打乙○○持用之門號0000000000號行
    動電話，經乙○○於電話中向丁○○洽購愷他命毒品後，於
    同日6時36分許，由乙○○前往桃園縣八德市○○街107巷9
    弄5號丁○○住處外之便利商店，由丁○○交付愷他命毒品
    約3公克予乙○○，乙○○則交付硝甲西泮毒品50顆予丁○○，做為質押擔保。嗣於同年月24日凌晨1時10分許，乙○○與丙○○攜運硝甲西泮毒品前往桃園縣八德市○○路1158
    巷2弄2號甲○○住處販賣時，乙○○再當場交付現金1000元
    予丁○○，而販賣第三級毒品愷他命予乙○○。
  (三)甲○○（綽號阿貴）明知愷他命毒品係毒品危害防制條例第
    2條第2項第3款所列管之第三級毒品，不得非法販賣，竟意
    圖營利，基於販賣第三級毒品犯意，於98年6月22日，在桃
    園縣八德市○○路1158巷2弄2號租屋處，交付第三級毒品愷
    他命1包（重量約5公克）予丁○○，丁○○則當場交付現金
    1400元予甲○○，而販賣第三級毒品愷他命供丁○○施用。
  (四)乙○○與丙○○另行起意，意圖營利，基於販賣、運輸第三
    級毒品硝甲西泮之犯意聯絡，經丁○○自98年6月23日22時
    44 分許起，以其持用門號0000000000號行動電話，撥打乙○○持用之上開行動電話聯繫後，由丙○○駕車搭載乙○○
    ，攜運硝甲西泮毒品250顆，於同年用24日凌晨1時10分許，
    前往桃園縣八德市○○路1158巷2弄2號甲○○住處，再由丁○○將其所保管之上開硝甲西泮毒品50顆，交還予乙○○後
    ，乙○○及丙○○當場交付硝甲西泮毒品300顆予甲○○，
    而共同販賣第三級毒品。甲○○亦明知硝甲西泮係屬毒品危
    害防制條例第2條第2項第3款所列管之第三級毒品，不得非
    法販賣，竟意圖販入硝甲西泮毒品再行轉售牟利，基於販賣
    第三級毒品犯意，當場以每顆35元之價格，合計1萬500元，
    以1萬元價格成交，向丙○○及乙○○販入上開硝甲西泮毒
    品300顆，而販賣第三級毒品。
  (五)乙○○明知槍砲彈藥刀械管制條例所列管之槍砲，非經中央
    主管機關許，不得持有、寄藏，竟基於持有、寄藏其他可發
    射金屬且具有殺傷力手槍之犯意，於98年6月中旬某日，在
    臺北縣板橋市華江橋附近某加油站，受真實姓名年籍不詳之
    成年男子「黃冠麟」所託，寄藏保管具有殺傷力可供發射金
    屬之氣體動力式槍枝1支（槍枝管制編號0000000000），並
    予藏放在臺北縣三峽鎮○○街27巷12號13樓之7住處。
  (六)丙○○另行起意，為圖販入硝甲西泮毒品再行轉售以營利，
    基於販賣第三級毒品犯意，以門號0000000000號行動電話為
    販毒聯絡工具，於98年7月6日20時許，在桃園縣蘆竹鄉○○
    路「台茂大樓」2樓飲料店，向真實姓名年籍不詳之綽號「
    書哥」男子，以硝甲西泮毒品每顆10元之價格，販入硝甲西
    泮毒品2706顆，而販賣第三級毒品，其後再駕駛車號EZ-653
    3號自小客車，攜運上開毒品欲返回住處，於同日23時許，
    途經新竹市○○路○段522號「麥當勞速食店」前時，為警當
    場查獲，並扣得第三級毒品硝甲西泮2706顆、毒品包裝袋2
    個、NOKIA牌手機1支（序號000000000000000號、含門號000
    0000000號SIM卡）、LG牌手機1支（序號000000000000000號
    、含門號0000000000號SIM卡）等物。再於同年月7日3時30
    分許，在臺北縣三峽鎮○○街27巷12號13樓之7乙○○住處
    ，查獲乙○○，並扣得氣體動力式手槍1把、4MM彈珠1盒、N
    OKIA牌手機1支（序號000000000000000號、含門號00000000
     00號SIM卡）、APBW牌手機1支（序號058FCB4F、含無效SIM
    卡）、NOKIA牌手機1支（序號000000000000000號、含門號0
    000000000號SIM卡）等物。
  (七)甲○○另行起意，意圖營利，基於販賣、運輸第三級毒品愷
    他命及硝甲西泮犯意，自98年7月28日19時27分許起，經李
    麟家（綽號大餅）以門號0000000 000號行動電話，多次與
    甲○○持用之門號0000000000號行動電話聯繫洽購毒品事宜
    ，再由甲○○駕車攜運愷他命毒品1小包（毛重約1.14公克
    ）、硝甲西泮毒品20顆，前往桃園縣中壢市○○路257號「
    85 度C咖啡店」前，由甲○○交付上開愷他命毒品1小包及
    硝甲西泮毒品20顆予李麟家，李麟家則當場交付現金1000元
    予甲○○，而販賣第三級毒品。嗣於98年7月28日21時20分
    許，為警在上址「85度C咖啡店」前查獲李麟家，扣得SONY
    ERICSSON牌手機1支（序號0000000000 00000號、含門號000
    0000000號SIM卡）、第三級毒品硝甲西泮20顆、第三級毒品
    愷他命1小包（毛重約1.14公克）等物。
  (八)甲○○另行起意，意圖營利，基於販賣第三級毒品愷他命犯
    意，於98年7月28日22時許，在桃園縣八德市○○路1158巷2
    弄2號租屋處，交付第三級毒品愷他命1包（重量約10公克）
    予丁○○，丁○○當場交付現金2800元予甲○○，而販賣第
    三級毒品供丁○○施用。嗣於同年月29日9時30分許，為警
    在桃園縣八德市○○路1158巷2弄2號查獲甲○○，並扣得電
    子磅秤1個、現金新臺幣2萬7300元、愷他命研磨盤1個、毒
    品分裝袋1包、第三級毒品愷他命4包（毛重分別約為47.83
    公克、49.77公克、1.09公克、0.72公克）、愷他命吸食工
    具（吸管）1支、愷他命吸食工具（卡片）1張、CKT牌手機1
    支（序號000000000000000號）、摩托摩拉牌手機1支（序號
    0000 00 000000000號、含門號0000000000號SIM卡）、NOKI
    A牌手機1支（序號00000000000 0000號、含門號0000000000
    號SIM卡）等物，又於同日10時30分許，在桃園縣八德市○○街107巷9弄5號查獲丁○○，並扣得愷他命研磨盤1個、PA
    NA SO NIC牌手機1支（序號00000 0000000000號、含無效SI
    M卡）、NOKIA牌手機1支（序號000 000000000000號、含門
    號00 00 000000號SIM卡）、ANTCALL手機1支（序號0000000
    00000 000 00號、含門號0000000000號SIM卡）、SONY ERIS
    SON牌手機2支（其中1支無法使用、含SIM卡、另1支序號為
    00000 000000 000000號、含門號0000000 000號SIM卡）、
    裝毒品盒子1個、毒品分裝袋1包、電子磅秤1個、不明藥物1
    包（毛重約7.5公克）、第三級毒品愷他命3包（毛重分別約
    為1.21公克、2.38公克、2.37公克）等物。
  (九)以上之犯罪事實，因認被告等人涉有毒品危害防制條例第4
    條第3項、第4項，藥事法第83條第1項，槍砲彈藥刀械管制
    條例第8條第4項罪嫌等語。
二、按案件由犯罪地或被告住所、居所或所在地之法院管轄，刑
    事訴訟法第5條第1項定有明文。又所謂「被告所在地」乃指
    被告起訴當時身體所在之地而言，且以起訴時為準，至其所
    在之原因，無論自由或出於強制皆所不問；且上開「起訴時
    」，應以函送審判之起訴書正本，送達法院收發室之日期為
    準，司法院院解字第3825號、院解字第1247號著有解釋及最
    高法院87年度台非字第370號判決要旨及臺灣高等法院暨所
    屬法院65年度法律座談會刑事類第78號研討結論參照。再所
    謂住所，應依民法之規定定其意義。依民法第20條第1項規
    定，須以久住之意思，住於一定地域者，始為在該地有住所
    ，若因事務或業務寄居其地，非有久住之意思者，縱令時歷
    多年，亦僅得謂為居所，不能認為住所(最高法院27年上字
    第2454號民事判例要旨參照)。是依該判例意旨，亦以因事
    務或業務寄居者，始符合居所之要件，而在監執行中之受刑
    人，其顯非因事務或業務寄居，更無在監所久居之意思，監
    所應僅能認係其「所在地」而已。
三、經查：
  (一)本件被告甲○○、丁○○均住桃園縣，被告丁○○犯罪事實
    (二)之犯罪地在桃園，被告甲○○犯罪事實(三)、(七)、(八)之犯罪
    地均在桃園縣，從而本件被告之居所地、住所地、犯罪地及
    所在地，均不在本院管轄區域內，則本院就本件起訴之犯行
    ，並無任何土地管轄權，是檢察官向本院提起公訴，揆諸首
    揭規定，自有未合。
  (二)被告丙○○、乙○○均住台北縣，被告2人犯罪事實(四)之犯
    罪地在桃園縣，被告乙○○犯罪事實(五)之犯罪地在台北縣，
    被告丙○○之犯罪事實(六)之犯罪地在桃園縣，雖被告丙○○
    、乙○○之犯罪事實(一)部分犯罪事實在台中縣，惟被告乙○○具狀聲請希望移北部，在北部開庭比較方便，有聲請狀1
    份附卷可佐，參與本件公設辯護人及選任辯護人之意見，本
    件移送桃園地方法院審理，就整案之訴訟經濟及避免證人重
    覆傳訊、被告之就審等均較為方便，且避免判決割裂，參與
    上揭被告之住所地、犯罪地及所在地，大部分均非本院管轄
    區域，爰均不經言詞辯論均併移送台灣桃園地方法院。
據上論斷，應依刑事訴訟法第304條、第307條，判決如主文。
中    華    民    國    98    年    12    月    3    日
                  刑事第二庭  審判長法  官  曾佩琦
                                    法  官  黃佩韻
                                    法  官  郭德進
以上正本證明與原本無異。
如不服本判決應於收受判決後10日內向本院提出上訴書狀，並應
敘述具體理由；其未敘述上訴理由者，應於上訴期間屆滿後20日
內向本院補提理由書（均須按他造當事人之人數附繕本）「切勿
逕送上級法院」。
                                    書記官  陳惠玲
中    華    民    國    98    年    12    月    3     日


司法院資訊處製作；財團法人民間司法改革基金會備份。
